【裁判字號】    90,上訴,3344
【裁判日期】    901031
【裁判案由】    毒品危害防制條例
【裁判全文】
臺灣高等法院刑事判決                            九十年度上訴字第三三四四號
    上  訴  人  臺灣板橋地方法院檢察署檢察官
    被      告  甲○○
    指定辯護人  本院公設辯護人
右上訴人因被告違反毒品危害防制條例案件，不服臺灣板橋地方法院九十年度訴字第
四四六號，中華民國九十年七月二十七日第一審判決（起訴案號：臺灣板橋地方法院
檢察署八十九年度偵緝字第一一四二號），提起上訴，本院判決如左：
    主  文
原判決撤銷。
本件免訴。
    理  由
一、公訴意旨略以：被告甲○○意圖販賣而持有第二級毒品甲基安非他命（以下稱安
    非他命），嗣於民國（下同）八十八年十一月十九日晚上九時許，為警在其臺北
    縣新莊市○○路三一八巷十一之三號住處查獲，並扣得安非他命九包合計淨重五
    十˙八三公克（起訴書誤載為五二˙二公克）、分裝袋大包一六三只、小包四十
    一只及電子磅秤一台等物，因認被告甲○○涉犯毒品危害防制條例第五條第二項
    之意圖販賣而持有第二級毒品罪嫌（其涉犯施用第二級毒品部分，由公訴人另案
    起訴後，經原審法院九十年六月十一日以八十九年度字第一八九四號判處有期徒
    刑六月，嗣經檢察官於九十年九月六日提起上訴，現仍於本院審理中）等語。
二、按犯罪事實應依證據認定之，無證據不得推定其犯罪事實，刑事訴訟法第一百五
    十四條定有明文。復按認定不利於被告之事實，須依積極證據，茍積極之證據不
    足為不利於被告事實之認定時，即應為有利於被告之認定，更不必有何有利之證
    據，最高法院著有三十年上字第八一六號判例甚明。又按意圖販賣而持有毒品罪
    ，除需以積極証據証明持有毒品之事實外，尚需以積極証據使法院得到超越合理
    可疑之確信，証明持有毒品之人主觀上有販賣毒品以營利之意圖，始能論以「意
    圖販賣而持有毒品罪」。本件公訴人認被告甲○○涉有右開意圖販賣而持有第二
    級毒品安非他命之犯行，無非係扣案之安非他命數量高達五十餘公克，復有安非
    他命之分裝袋及電子磅秤等物扣案在卷，而認被告所辯係供自己施用云云，不足
    採信。再以被告就前開扣案物品係何人所有乙節，於警訊及偵查中初辯稱係其男
    友高登海，嗣經高登海堅詞否認後，被告才改稱為其所有，遂認其先後供詞反覆
    ，顯均係卸責之詞而資為論據。訊據被告甲○○堅決否認有右開被訴之犯行，辯
    稱：伊沒有意圖要販賣，只是供自己吸食用的，扣案安非他命伊有拿來吸食過，
    從買回來後每天都有吸食等語。
三、經查：
    (一)本件扣案送驗之九包結晶，經送法務部調查局鑑驗結果均係甲基安非他命，合
      計驗後淨重五十˙八三公克（包裝重十˙四三公克），有該局八十九年十二月
      二十五日陸(一)字第８９０９１８４７號檢驗通知書影本乙紙附卷可稽（詳原
      審卷第十七頁）。就前開扣案之第二級毒品安非他命等物品，被告甲○○於警
      訊及初於檢察官偵訊時供稱都是高登海所有云云（見八十八年度偵字第二五四
      四八號偵查卷第六頁正面、第三十四頁正面）。案經臺灣板橋地方法院檢察署
      檢察事務官於八十九年十一月一日在臺灣彰化監獄訊問證人高登海，證人高登
      海供證：那些安非他命等物都不是伊的，而且當時伊人已被關，不知實際情形
      等語（見八十九年度偵緝字第一一四二號偵查卷第十六頁正面）。又證人高登
      海確自八十八年八月十日起在臺灣臺北看守所接受觀察、勒戒，並自八十八年
      九月七日起，移送臺灣臺北戒治所強制戒治一年，於八十九年二月二十二日停
      止戒治，再接續於臺灣桃園監獄、彰化監獄執行乙節，有法務部全國檢察官線
      上查詢刑案人犯在監所最新資料系統查詢結果乙紙附卷可憑，核與證人高登海
      所述本件為警查獲當時（八十九年十一月十九日）業已在監等語相符，足徵證
      人高登海堅詞否認扣案安非他命屬其所有，應非無據，堪以採信。嗣經公訴人
      提示證人高登海之證詞後，被告即改稱扣案物品確屬其所有云云（見同上偵查
      卷第二十頁正面），惟於原審調查時卻翻異前供，再辯稱：扣案物不是伊自己
      的，是前男友陳文龍的，是他寄放在伊這裡，之前伊會害怕就說是高登海的云
      云（詳原審卷第四十八頁背面）。嗣經原審自臺灣臺中監獄借提證人陳文龍與
      被告當庭對質，證人陳文龍具結證稱：我們當時正在交往，沒有同居，伊沒有
      居住過甲○○的住處，不知道安非他命是何人所有，不是伊所有，伊進去時就
      看到甲○○被抓到，毒品就擺在客廳桌上，甲○○所言不實，毒品不是伊的，
      因為她埋怨伊沒有照顧她們母女等語，被告竟當庭供承證人陳文龍之上開證述
      屬實，因恨他沒有照顧伊母女云云，被告乃又當場改稱是伊所有，是伊向綽號
      「小林」之三十餘歲男子買的，在八十八年九月份，於三重市○○○路伊工作
      之酒店買的，以六萬元購買，因伊有施用安非他命，伊買來是要供自己施用，
      扣案電子磅秤、分裝袋是「小林」一起拿來的，不是要分裝供販賣用的，「小
      林」之真實姓名伊不知道等語（均詳原審卷第九十八頁），被告嗣再稱伊以六
      萬元購買二兩（即七十五公克），扣案之安非他命伊有拿來吸食過，從買回來
      後每天都有吸食過等語（詳原審卷第一○九頁、第一一○頁）。綜上，被告於
      本院中未到庭供述，其於警、偵訊及原審調查時，先後辯稱扣案之安非他命係
      高登海及陳文龍所有云云，前後反覆不一，難予以遽信，其後供稱扣案安非他
      命為伊所有一節，應與其被查獲持有之事實吻合，而足採信。本件扣案之第二
      級安非他命係被告所有一節，應堪認定。
    (二)依據證人即查獲被告之臺北市政府警察局中山分局警備隊警員張長泙於原審到
      庭具結證稱：本件係接到民眾檢舉說有人吸食毒品後，經申請搜索票去現場，
      伊進入現場只有被告一人在場，在被告房間裡查獲安非他命、吸食器及磅秤等
      物，被告說那些東西是他男友高登海所有，安非他命、分裝袋及磅秤是放在衣
      櫃裡，裡面擺女用之衣物，後來陳文龍按門鈴進來，他對於扣案物品都說不知
      情等語（詳原審卷第六十六頁、第六十七頁），依證人張長泙之上開證述可知
      ，警方原係接獲有人施用毒品而非販賣或意圖販賣毒品之線報，且無人指證被
      告有何販賣或意圖販賣安非他命之犯行，於查獲現場，僅被告一人在場，亦無
      任何被告販賣毒品之跡象，當甚明確。是除扣案安非他命之數量、扣案電子秤
      、分裝袋等物品外，並無其他積極事証足以証明被告於被查獲當時確有販賣第
      二級毒品安非他命之主觀犯意，亦堪認定。
    (三)另查，被告自自始坦承有施用第二級毒品安非他命之惡習，除被告於八十八年
      八月十日經原審以被告施用第二級毒品安非他命而裁定送觀察、勒戒，被告自
      承於八十八年八月二十五日勒戒完畢出所，有本院被告全國前案紀錄表一紙及
      被告八十八年十一月十九日之警訊筆錄可按外（詳八十八年偵字第二五四四八
      號卷第七頁背面），被告於八十八年十一月十九日為警查獲時所採尿液送鑑定
      結果，亦呈安非他命陽性反應，此亦有台北市立療養院尿液檢驗報告書影本一
      紙在卷可查（八十九年度偵緝字第一一四二號卷第三頁），足見被告主張伊有
      施用安非他命惡習之事實，足堪認定。另依被告在原審供述本件扣案之安非他
      命係伊於八十八年九月間，以六萬元購得，購買二兩（七十五公克），買後每
      天都有吸食等語（詳如前述），若以安非他命一公克一千元之常見零售價觀之
      ，被告一次購買六萬元，及衡諸購買越多越便宜之常情，被告供稱伊於八十八
      年九月間一次購買六萬元二兩之數量，核應與常情相符，而為可採，又被告辯
      稱自八十八年九月間購得後每日均有吸食，則至八十八年十一月十九日查獲時
      ，已經過一、二個月之久，安非他命已餘五十點八三公克而為扣案，則被告辯
      稱該短少之二十餘公克安非他命乃伊每日所吸用一節，核其數量及時間，亦屬
      相當，亦為可採。則被告供稱扣案之安非他命乃伊一次購買後陸續施用所餘一
      節，即屬可信。
    (四)本件安非他命被查獲時係呈小包袋裝五包、中包袋裝二包、大包袋裝一包，同
      時查獲有吸食過濾器、瓶裝安非他命一瓶、內有安非他命殘渣之塑膠袋二綑，
      此有扣押証明筆錄影本一紙在卷可考（詳八十八年偵字第二五四四八號卷第十
      三頁），依上開扣案物品之內容及包裝觀之，其較像供人施用，而與分別包裝
      成重量相同或重量呈一定比例倍數，以待以統一價格販賣之「意圖販賣」情形
      較不相同，另參以扣案安非他命數量雖達五十點八三公克，其數量非少，但其
      數量亦非高達顯係資以販賣之程度，被告辯稱扣案之安非他命係供己施用一節
      ，尚有可能，故而尚不能以扣案之安非他命數量達五十點八三公克，即斷定持
      有者必有販賣之意圖，要甚明確。另販賣毒品者雖通常有電子秤、分裝袋以作
      為分裝販賣用，但販賣毒品之人亦可能無電子秤或分裝袋者，反之，有電子秤
      或分裝袋之人，亦非必即有販賣毒品之主觀意思，此乃甚為通常之事理，今被
      告持有之毒品既有可能係供自己施用，且查無任何積極佐証足以証明被告有販
      賣毒品安非他命之意圖或準備之動作，亦查無何人準備向被告購買安非他命，
      或查出被告已表現出販賣毒品之意思，自難以被告持有毒品之外，尚持有電子
      秤、分裝袋之事實，即謂被告有販賣毒品之主觀犯意。此外，復查無其他積極
      證據足資證明被告確有被訴之意圖販賣而持有安非他命之犯行，本件就意圖販
      賣部分，尚屬不能證明被告犯罪，但被告為供自己施用毒品而持有扣案之安非
他命，則至堪認定。
    (五)末查被告甲○○自八十八年九月八日前之九月間某日起至八十九年七月三十一
      日止，在其位於臺北縣新莊市○○路三一八巷十一之三號住處，有連續施用安
      非他命之犯行，業經檢察官於八十九年九月三十日起訴，並經原審於九十年六
      月十一日以八十九年度訴字第一八九四號判決判處有期徒刑六月確定（該案被
      告另因施用第一級毒品海洛因亦經判處有期徒刑七月，與上開施用第二級毒品
      部分定執行刑為有期徒刑一年），有該刑事判決及本院被告全國前案紀錄表可
      稽，被告持有本件安非他命之意圖既在供己施用而非意圖販賣，則此部分持有
      第二級毒品安非他命之事實，自為非法施用第二級毒品安非他命之事實所吸收
      ，應依非法施用第二級毒品罪論處，該非法施用第二級毒品安非他命部分之犯
      行，既經原審法院另案判處罪刑確定，本件公訴人起訴被告持有第二級毒品之
      事實即為該確定判決效力所及，依法自應諭知免訴之判決。公訴人以被告持有
      電子秤、塑膠分裝袋及扣案安非他命數量達五十點八三公克之事實指摘原判決
      認定不能証明被告有販賣意圖為不當云云，為無可取，其上訴為無理由。但原
      審未加詳查，逕為被告無罪之實體判決，亦有未合，而無可維持，應將原判決
      撤銷改判，並依法為免訴諭知。
四、被告經合法傳喚，無正當理由不到庭，爰不待其陳述逕行判決。
據上論結，應依刑事訴訟法第三百六十九條第一項前段、第三百六十四條、第三百七
十一條、第三百零二條第一款，判決如主文。
本案經檢察官賴俊雄到庭執行職務。
中      華      民      國     九十     年      十      月    三十一    日
                                台灣高等法院刑事第二十三庭
                                    審判長法  官 黃  瑞  華
                                          法  官 雷  雯  華
                                          法  官 宋      祺
右正本證明與原本無異。
如不服本判決應於收受送達後十日內向本院提出上訴書狀，其未敘述上訴之理由者並
得於提起上訴後十日內向本院補提理由書（均須按他造當事人之人數附繕本）。
                                          書記官 蔡  慧  娟
中      華      民      國     九十     年     十一     月      五      日


司法院資訊處製作；財團法人民間司法改革基金會備份。
